【裁判字號】    97,交聲,441
【裁判日期】    970630
【裁判案由】    聲明異議
【裁判全文】
臺灣高雄地方法院交通事件裁定         97年度交聲字第441號
原處分機關  交通部公路總局高雄區監理所
異  議  人
即受處分人  甲○○
上列異議人即受處分人因違反道路交通管理處罰條例案件，對於
交通部公路總局高雄區監理所民國97年2 月5 日所為之處分（原
處分案號：高監營裁字第裁80-N00000000號），聲明異議，本院
裁定如下：
    主  文
原處分關於吊扣駕駛執照拾貳個月部分撤銷。
    理  由
一、原處分意旨略以：異議人即受處分人（下稱異議人）甲○○
    於民國97年2 月2 日23時24分許，騎乘車號970-BDT 號重型
    機車，行經高雄縣阿蓮鄉○○路南雄橋前，經警舉發「汽車
    駕駛人酒精濃度超過規定標準（0.25-0.4）」，依道路交通
    管理處罰條例第35條第1 項第1 款及違反道路交通管理事件
    統一裁罰基準及處理細則第43、44、67條規定，於97年2 月
    5 日以高監營裁字第裁80-N00000000號違反道路交通管理事
    件裁決書裁處異議人罰鍰新臺幣（下同）1 萬5 千元，吊扣
    駕駛執照12個月，並施以道安講習等情。
二、聲明異議意旨略以：異議人固於97年2 月2 日晚上下班後因
    公司尾牙，酒後騎乘機車回家，途中為警酒測而遭舉發交通
    違規，惟原處分機關裁處吊扣異議人之職業大貨車駕駛執照
    ，將致異議人失業，則全家生計將陷入困境，爰聲明異議，
    請求撤銷吊扣駕照之處分等語。
三、按汽車駕駛人，駕駛汽車經測試檢定，酒精濃度超過規定標
    準者，處1 萬5,000 元以上6 萬元以下罰鍰，並當場移置保
    管其車輛及吊扣其駕駛執照1 年；因而肇事致人受傷者，並
    吊扣其駕駛執照2 年；致人重傷或死亡者，吊銷其駕駛執照
    ，並不得再考領，道路交通管理處罰條例第35條第1 項第1
    款定有明文。復依道路交通安全規則第2 條第1 款規定，該
    規則所規範之汽車，包含機器腳踏車在內，故機車駕駛人亦
    應遵守上揭規定。
四、經查：
  (一)本件異議人於97年2 月2 日23時24分許，酒後騎乘車號970-
    BDT 號重型機車，行經高雄縣阿蓮鄉○○路南雄橋前，為警
    攔檢測得吐氣中酒精濃度達每公升0.30毫克，遂予製單舉發
    ，嗣經原處分機關以受處分人違規事實明確，依道路交通管
    理處罰條例第35條第1 項第1 款規定，於97年2 月5 日以高
    監營裁字第裁80-N00000000號裁處異議人罰鍰1 萬5 千元，
    吊扣駕駛執照12個月，施以道安講習等情，為異議人所承認
    ，並有高雄縣政府警察局高警交字第N00000000 號舉發違反
    道路交通管理事件通知單、原處分機關上開裁決書各1 份附
    卷可稽，是異議人酒後騎乘重型機車之違規事實明確。
  (二)異議人並無重型機車駕駛執照，僅有職業大貨車駕駛執照，
    而原處分機關執行吊扣駕駛執照之處分時，係要求吊扣受處
    分人職業大貨車駕駛執照等事實，亦經異議人陳述明確，且
    原處分機關於「違反道路交通管理事件不服裁決聲明異議案
    件移送書」亦為相同之意見陳述，並有交通部公路總局高雄
    區監理所97年4 月24日高監駕字第0970017925號函在卷為憑
    ，堪認屬實。
  (三)按94年12月14日修正、95年3 月1 日施行前之道路交通管理
    處罰條例第68條固規定「汽車駕駛人，因違反本條例及道路
    交通安全規則之規定，受吊扣或吊銷駕駛執照處分時，吊扣
    或吊銷其持有各級車類之駕駛執照」，惟修正後業已刪除「
    吊扣」之規定，改為「汽車駕駛人，因違反本條例及道路交
    通安全規則之規定，受吊銷駕駛執照處分時，吊銷其持有各
    級車類之駕駛執照」，其修正理由乃係舊法將違法或違規駕
    駛人所持有各級車類之駕駛執照一併吊扣，失之過酷，影響
    人民工作及生活甚鉅，故依修正後之該條規定，受吊扣駕駛
    執照處分時，僅能吊扣違規當時所駕車類之駕駛執照，不再
    吊扣其持有各級車類之駕駛執照，僅於受吊銷駕駛執照處分
    時，始吊銷其持有各級車類之駕駛執照。本件異議人領有職
    業大貨車駕駛執照，酒後駕駛重型機車之違規事實，固屬明
    確，惟依上開規定之修正意旨，異議人縱未領有重型機車駕
    駛執照可供吊扣，亦不得率爾吊扣異議人現尚有效之其他各
    級駕駛執照，原處分機關吊扣異議人職業大貨車駕駛執照12
    個月，即已逾越道路交通管理處罰條例第68條之規範。
  (四)至於交通部94年9 月15日交路字第0940051433號及89年8 月
    30日交路89字第008861號函釋固認為領有駕駛執照之駕駛人
    ，於無照駕駛不同級之車輛違反道路交通管理處罰條例第35
    條，應處以罰鍰及吊扣駕駛執照時，仍可吊扣其所持有之其
    他駕駛執照。惟法官依據法律獨立審判，為憲法第80條所明
    定，且依司法院大法官會議釋字第137 號、第216 號解釋意
    旨，各機關依其職掌就有關法規為釋示之行政命令，法官於
    審判案件時，固可予以引用，但仍得依據法律，表示適當之
    不同見解，並不受其拘束。查道路交通管理處罰條例第68條
    規定業已修正如前，交通部前開函文自不得再予援用。
  (五)從而，原處分機關關於吊扣異議人駕駛執照12個月之處分，
    僅能吊扣受處分人重型機車之駕駛執照，不得代以吊扣其職
    業大貨車之駕駛執照，而異議人既無重型機車駕駛執照可供
    吊扣，該部分處分無法執行，本院即無從予以維持，是異議
    人據此聲明異議，非無理由，原處分關於吊扣異議人駕駛執
    照12個月部分，應予以撤銷。至於原處分關於裁處異議人罰
    鍰1 萬5 千元及道安講習部分，異議人並未聲明異議，不在
    本件審理及撤銷之範圍內，附此敘明。
五、依道路交通案件處理辦法第20條前段，裁定如主文。
中    華    民    國    97    年    6     月    30    日
                    交通法庭    法  官  曾鈴
以上正本證明與原本無異。
如不服本裁定，應於收受送達後5 日內向本院提出抗告狀。
中    華    民    國    97    年    7     月     9    日
                                書記官  曾秀鳳


司法院資訊處製作；財團法人民間司法改革基金會備份。
